【裁判字號】    97,簡上,461
【裁判日期】    980330
【裁判案由】    詐欺
【裁判全文】
臺灣臺北地方法院刑事判決             97年度簡上字第461號
被      告
即上訴人    乙○○
上列上訴人即被告因詐欺案件，不服本院97年度簡字第3573號，
中華民國97年9月23日第一審刑事簡易判決（聲請簡易判決處刑
案號：臺灣臺北地方法院檢察署97年度偵字第16803號），提起
上訴，本院管轄之第二審合議庭適用第一審通常程序判決如下：
    主  文
原判決撤銷。
乙○○無罪。
    理  由
一、聲請簡易判決處刑意旨詳如聲請簡易判決處刑書（附件）。
二、按犯罪事實應依證據認定之，無證據不得認定犯罪事實，又
    不能證明被告犯罪或其行為不罰者，應諭知無罪之判決，刑
    事訴訟法第一百五十四條第二項、第三百零一條第一項分別
    定有明文。次按認定不利於被告之事實，須依積極證據，茍
    積極之證據本身存有瑕疵而不足為不利於被告事實之認定，
    即應為有利於被告之認定，更不必有何有利之證據，而此用
    以證明犯罪事實之證據，猶須於通常一般人均不至於有所懷
    疑，堪予確信其已臻真實者，始得據以為有罪之認定，倘其
    證明尚未達到此一程度，而有合理性之懷疑存在，致使無從
    為有罪之確信時，即應為無罪之判決，此有最高法院八十二
    年度臺上字第一六三號判決、七十六年臺上字第四九八六號
    、三十年上字第八一六號等判例意旨可資參照。
三、公訴人認被告涉犯幫助詐欺罪嫌，係以被害人甲○○之證述
    及存款單據、被告坦承該帳戶為其所有及有第一銀行圓山分
    行系爭00000000000號帳戶開戶基本資料影本及
    交易明細在卷，為其論據。訊據被告堅詞否認有何幫助詐欺
    之犯行，辯稱：伊並未將系爭帳戶金融卡交付或出賣予詐欺
    集團成員，伊係為應徵工作，將存摺、提款卡及印章交付大
    同公司之人員，事後其欲取回即已無法聯繫對方，伊隨即打
    104詢問第一銀行電話，並致電第一銀行客服部申請掛失，
    惟因第一銀行之疏失，導致掛失手續未完成，始導致不法份
    子得以利用系爭帳戶供彼等詐騙之用伊並無任何幫助詐欺之
    犯行等語。
四、經查：
（一）按被告以外之人於審判外之言詞或書面陳述，除法律有規
      定者外，不得作為證據，刑事訴訟法第一百五十九條第一
      項定有明文；復按被告以外之人於審判外之陳述，雖不符
      前四條之規定，而經當事人於審判程序同意作為證據，法
      院審酌該言詞陳述或書面陳述作成時之情況，認為適當者
      ，亦得為證據；當事人、代理人或辯護人於法院調查證據
      時，知有第一百五十九條第一項不得為證據之情形，而未
      於言詞辯論終結前聲明異議者，視為有前項之同意；同法
      第一百五十九條之五規定甚明。本案據以認定事實之證據
      ，部分屬於傳聞證據，惟因被告及公訴人於本院言詞辯論
      終結前，均未對於證據能力聲明異議，依刑事訴訟法第一
      百五十九條之五第一項、第二項規定，視為同意上開證據
      具備證據能力；本院審酌該等傳聞證據作成之情況，亦無
      違法或不當情事，因而認為適當，故該等傳聞證據均具備
      證據能力而得作為證據，合先敘明。
（二）系爭第一銀行帳號00000000000號帳戶為被告
      所申請開立，為被告所不爭執，且有系爭帳戶之開戶資料
      附卷可證。又詐欺集團之成員，於九十七年六月二十三日
      十七時三十分許打電話向甲○○詐欺，致甲○○陷於錯誤
      而將新臺幣七萬六千元存入系爭被告帳戶內，同日即遭人
      提領完畢等情，除據證人甲○○於警詢時證述明確外，並
      有系爭帳戶交易明細附卷可稽，自堪信為真實。雖該詐騙
      之人指示證人匯款之帳戶，為被告所開立，然該詐騙之人
      取得被告系爭帳戶之原因，容有多端，除有可能係被告個
      人出借或出賣帳戶予他人使用外，亦甚有可能係該帳戶金
      融卡遭竊或遺失，而輾轉流入該詐騙之人之手，從而，自
      難僅以證人遭詐騙之款項係受指示匯入被告所開立之帳戶
      ，即認被告確有幫助詐欺取財之犯行。
（三）又詐欺集團向他人取得或收購帳戶以供作被害人匯入款項
      之帳戶時，理應先取得該帳戶所有人之同意，並取得該帳
      戶之存摺、印章、金融卡及密碼，否則該帳戶所有人不同
      意時必定掛失，被害人存入之款項將遭凍結無法提領，無
      法達到詐欺集團成員詐騙他人財物之最終目的。本件被告
      對於系爭帳戶金融卡並未在其持有之中一節並不表爭執，
      伊認其存摺、金融卡無法取回，即於九十七年六月二十三
      日十六時三十二分十六秒、五十一秒打一０四號查號台查
      詢電話各一通，即於十六時三十四分三十一秒致電第一銀
      行重慶分行，於十六時三十六分四十八秒致電第一銀行圓
      山分行，通話秒數為三二二秒，有中華電信股份有限公司
      通話明細報表在卷可參，故被告辯稱其交付系爭帳戶之存
      摺、金融卡並無供他人使用等情，應可採信，雖於被害人
      被騙時（同日十七時三十分許）該掛失手續並未完成，使
      得系爭帳戶仍能正常存提款項，惟銀行內部之疏失，本非
      被告所得預期，若依一般正常掛失程序，在被告致電第一
      銀行掛失金融卡後，系爭帳戶金融卡即應處於不能使用之
      狀態，帳戶內款項亦遭凍結，此應為被告對於掛失效果之
      認知，是若被告同意交付金融卡予詐欺集團成員使用，其
      應不會進行掛失手續。從而，以上開事證觀之，尚難認定
      系爭帳戶之金融卡，係被告基於幫助詐欺之犯意，交付予
      詐騙集團不法份子使用，是尚不得以系爭帳戶於遭人用於
      詐騙之前款項餘額鮮少即為對被告不利之認定。
五、綜上，公訴人所舉之證據，尚有合理之懷疑，而難以認定被
    告係本於幫助他人犯罪之故意，而刻意交付系爭帳戶資料予
    他人，此外，復查無其他積極證據，足資證明被告確有公訴
    意旨所認之犯行。原審疏未詳查，遽對被告論罪科刑，尚有
    未洽，被告之上訴為有理由，應由本院將原判決撤銷，另自
    為第一審判決而為無罪之諭知，以昭審慎。
據上論斷，應依刑事訴訟法第四百五十五條之一第一項、第三項
、第三百六十九條第一項前段、第三百六十四條、第三百零一條
第一項，判決如主文。
本案經檢察官郭騰月到庭執行職務。
中    華    民    國    98    年    3     月    30    日
                  刑事第十四庭  審判長法  官  蔡坤湖
                                      法  官  李家慧
                                      法  官  沈君玲
上正本證明與原本無異。
如不服本判決，應於判決送達後10日內向本院提出上訴狀 (應抄
附繕本)。
                                     書記官  劉麗英
中    華    民    國    98    年    3     月    30    日


司法院資訊處製作；財團法人民間司法改革基金會備份。
